臺灣臺北地方法院刑事判決　　　　　　　　　　　　九十三年度訴字第一一三六號
　　公　訴　人　臺灣臺北地方法院檢察署檢察官
　　被　　　告　丁○○
　　指定辯護人　本院公設辯護人己○○
右列被告因強盜等案件，經檢察官提起公訴（九十三年度偵字第六三六三號），本院
判決如左：
    主      文
丁○○結夥三人以上攜帶兇器於夜間侵入住宅竊盜，因脫免逮捕而當場施以強暴，處
有期徒刑柒年貳月。扣案金屬棒壹支沒收。
    事      實
一、丁○○與丙○○（俟到案後另行審結）係兄弟，二人於民國九十三年三月二十一
    日在臺北縣永和市○○路二八三巷十二號一樓住處，與年齡均約三十餘歲已成年
    自稱「吳世保」（綽號為阿保或阿寶）及「徐逸鴻」之真實姓名不詳成年男子（
    均另由臺灣臺北地方法院檢察署檢察官偵查中）等人，共同意圖為自己不法之所
    有，而協議共同行竊。四人議定後，隨即由「徐逸鴻」駕車，搭載丁○○、丙○○及「吳世保」，並攜帶渠等所有客觀上具有危險性足供兇器使用之金屬棒一支
    至臺北縣新店市搜尋作案目標。至該日下午七時許之夜間，四人擇定臺北縣新店
    市○○路一○八號作案。並由丁○○及「吳世保」下車實際竊取，有共犯聯絡之
    丙○○及「徐逸鴻」則在車上把風。丁○○及「吳世保」下車後，先由「吳世保
    」以不詳方法打開該處一樓及五樓之門鎖，並侵入居住於該地之甲○○及其子乙○○之住宅內竊盜。「吳世保」在上址五樓甲○○母親房間內竊得手環三只，得
    手後據為己有，正欲離去時，恰巧撞見乙○○，「吳世保」即對乙○○告以僅欲
    求財，不要擋其等語後，即趁乙○○下樓找父親甲○○求救時逃逸。嗣乙○○至
    該址四樓告以父親甲○○有竊賊，二人復併同再度上五樓時，適遇未及離去之丁○○，甲○○及乙○○見狀即欲合力逮捕丁○○，丁○○遂速往樓下逃竄，惟到
    一樓門口後，丁○○因遭鐵門擋住無法離去，後又有甲○○及乙○○追趕，遂為
    甲○○及乙○○追上，乙○○並將丁○○之手肘反扣在後，丁○○為脫免逮捕，
    便對乙○○以徒手拉扯並強力掙脫之方式當場施以強暴行為，致乙○○受有右手
    背挫擦傷之傷勢（傷害部分未據告訴，當時因彼此拉扯過猛，導致丁○○身上白
    色內衣及灰色上衣均因劇烈拉扯而被拉下）。此時在車上把風之丙○○見狀，即
    下車持渠等所攜帶足供兇器使用之金屬棒上前營救丁○○，並持該金屬棒對乙○○當場施以強暴行為，致混亂中丁○○得趁隙跳上車前座，由「徐逸鴻」駕車搭
    載迅速逃離現場。丙○○則於欲上車之際，經隨後追至之乙○○抓下車，始遭留
    置，未能逃逸。丙○○並於同日下午七時三十分許為據報趕至之警方到場逮捕，
    並扣得渠等所有金屬棒一支等物。
二、案經臺北縣政府警察局新店分局報告臺灣臺北地方法院檢察署檢察官偵查起訴。
    理      由
一、訊據被告丁○○對於竊盜部分之事實固均坦承不諱，惟矢口否認有為脫免逮捕，
    而對乙○○施以強暴行為之情，辯稱其並未攻擊乙○○，是乙○○攻擊其，所以
    其便趕快逃走，並不知道乙○○為何會受傷，且其亦不知為何會有金屬棒在車上
    云云。經查：
  (一)本件被告丁○○於前揭時地，夥同丙○○、「吳世保」、「徐逸鴻」等成年男子
    ，於夜間侵入甲○○及乙○○居住前述住宅竊盜，亦已竊得手環三只等情，業據
    證人甲○○、乙○○證述明確（見臺灣臺北地方法院檢察署九十三年度偵字第六
    三六三號卷第八十一頁至第八十二頁），被告丁○○對此部分犯行亦坦承不諱（
    見本院卷九十三年十一月十六日審判筆錄第四頁），此情已足認定。又被告雖辯
    稱不知道丁○○於車內所取得之金屬棒一支是從何而來云云，惟以被告丁○○及
    共同被告丙○○與共犯「吳世保」、「徐逸鴻」並非臨時起意，係共謀後再一同
    乘車搜尋作案之對象等，並徵諸當被告丁○○欲脫免逮捕時，共同被告丙○○隨
    即自車上取出該金屬棒以對乙○○施以強暴等情觀之，被告丁○○對於渠等行竊
    時有攜帶該金屬棒一情，當無不知之理，是渠等共同攜帶金屬棒行竊部分犯行亦
    足認定。
  (二)被告丁○○雖否認於竊盜既遂後後，有為脫免逮捕而對乙○○施以強暴之行為。
    惟證人乙○○於偵查中結證稱當時其從背後抓到被告丁○○時，被告丁○○有極
    力掙脫並與其拉扯，以致其受有傷害等語（見前揭偵字第六三六三號卷第八十一
    頁至第八十二頁）；徵諸乙○○當日確實因被告丁○○之強暴行為受有右手背挫
    擦傷之傷勢，並送至天主教耕莘醫院急診，有天主教耕莘醫院診斷證明書一紙在
    卷可稽（見前揭偵字第六三六三號卷第二十八頁）；再佐以被告丁○○當時因與
    乙○○拉扯過猛，導致被告丁○○原本所穿著之白色內衣及灰色上衣均因劇烈拉
    扯而被拉下，有扣案白色內衣及灰色上衣各一件可資佐證（見前揭偵字第六三六
    三號卷第二十七頁扣押物品目錄表）等。足證被告丁○○確實有對乙○○施以強
    暴行為，否則乙○○當不會受傷，被告丁○○身上所穿著之白色內衣及灰色上衣
    亦不致無端遭拉下，此情復足認定。
  (三)綜上所述，本件事證明確，被告丁○○犯行已堪認定，所辯並不足採。
二、按刑法第三百二十一條第一項第三款之攜帶兇器竊盜罪，係以行為人攜帶兇器竊
    盜為其加重條件，此所謂兇器，其種類並無限制，凡客觀上足對人之生命、身體
    、安全構成威脅，具有危險性之兇器均屬之，且祇須行竊時攜帶此種具有危險性
    之兇器為已足，並不以攜帶之初有行兇之意圖為必要，最高法院著有七十九年台
    上字第五二五三號判例可資參照。本件被告丁○○、共同被告丁○○及已成年之
    共犯「吳世保」、「徐逸鴻」於夜間侵入住宅行竊時所持以行竊之金屬棒長約四
    十二公分，金屬棒中心之直徑，倘持之行竊或行搶，確足對人之生命、身體等造
    成危害，確屬兇器無誤，此有本院勘驗筆錄一份在卷可稽，是被告丁○○就攜帶
    金屬棒竊盜部分，自符合刑法第三百二十一條第一項第三款攜帶兇器竊盜之加重
    條件。次按犯強盜罪而有刑法第三百二十一條第一項加重竊盜之各款加重行為者
    ，為加重強盜罪，應適用同法第三百三十條之規定處罰，最高法院著有九十一年
    度台上字第四三五四號判決可供參照。再按刑法第三百二十九條所規定之竊盜或
    搶奪，因防護贓物、脫免逮捕或湮滅罪證，而當場施以強暴、脅迫者，即以強盜
    論，不以所施強暴、脅迫手段，須至使他人不能抗拒程度為成立準強盜罪之要件
    ，此與刑法第三百二十八條第一項之普通強盜罪之構成要件不同，最高法院分著
    有九十一年度台上字第三七四六號及九十一年度台上字第五七七八判決可資參酌
    ；且法條中所謂「當場」，固不以實施竊盜或搶奪者尚未離去現場為限，即已離
    盜所而尚在他人跟蹤追躡中，仍不失為當場，此亦有最高法院九十一年度台上字
    第六○九二號判決足供參照。是核被告丁○○所為，係犯刑法第三百三十條第一
    項之攜帶兇器加重強盜罪，公訴意旨認被告係犯同法第三百二十九條之準強盜罪
    及刑法第三百二十一條加重竊盜罪之想像競合犯，尚有未洽，惟其基本事實既屬
    同一，在本院已依刑事訴訟法第九十五條第一款告知被告丁○○變更罪名之旨，
    使其得行使訴訟上之防禦權後，本院就加重強盜罪部分，自應予以審理，並變更
    其起訴法條。被告丁○○就結夥三人以上攜帶兇器於夜間侵入住宅竊盜部分，雖
    與共同被告丙○○、共犯「吳世保」、「徐逸鴻」等人，有犯意聯絡及行為分擔
    而為共同正犯，但「竊盜因防護贓物、脫免逮捕或湮滅罪證，而當場實施強暴、
    脅迫，論以強盜之規定，自以實施強暴脅迫之人為限，其他竊盜共犯對於行強如
    無犯意之聯絡者，不容概以強盜論擬」，最高法院著有二十三年度上字第二三一
    六號判例可供參照。本件依卷內證據，並無被告丁○○、共同被告丙○○、共犯
    「徐逸鴻」及「吳世保」間，就加重強盜罪部分有何犯意聯絡或行為分擔之證據
    （共同被告丙○○之部分，倘成立加重強盜罪，亦難認與被告丁○○間有共犯關
    係），是被告丁○○就加重強盜罪部分既未與共同被告丙○○、共犯「吳世保」
    、「徐逸鴻」等人有犯意聯絡或行為分擔，該部分被告丁○○即非與共同被告丙○○、共犯「徐逸鴻」及「吳世保」為共同正犯，併此敘明。爰審酌被告丁○○
    正值壯年，竟不思正途，及其攜帶兇器竊取財物並以強暴手法以求脫免逮捕、及
    犯罪之手段、動機、目的與其他一切情狀，量處如主文所示之刑，以示懲儆。又
    扣案金屬棒一支係渠等持以行竊之兇器，雖竊盜部分不單獨論罪，仍應依刑法第
    三十八條第一項第二款、第三項之規定，予以宣告沒收。至於另扣案白色內衣及
    灰色上衣各一件，雖係被告丁○○所有之物，但並非供犯罪所用、犯罪預備之物
    或因犯罪所得之物，復非義務沒收之物，核與沒收要件不合，爰不另為沒收之諭
    知，附此敘明。
三、被告丙○○涉案部分，俟其到案後另行審結。
據上論斷，應依刑事訴訟法第二百九十九條第一項前段、第三百條，刑法第二十八條
、第三百三十條第一項、第三百二十一條第一項第一款、第三款、第四款、第三十八
條第一項第二款，判決如主文。
本案經檢察官戊○○到庭執行職務
中　　　華　　　民　　　國　　九十三　　年　　 十一 　　月　　 三十 　　日
                                      臺灣臺北地方法院刑事第十四庭
                                          審判長法  官  王綽光
                                                法  官  孫萍萍
                                                法  官  吳冠霆
右正本證明與原本無異。
如不服本判決，應於判決送達後十日內向本院提出上訴狀（應抄附繕本）。告訴人或
被害人如對於本判決不服者，應具備理由請求檢察官上訴，其上訴期間之計算係以檢
察官收受判決正本之日期為準。
                                                書記官  楊文祥
中　　　華　　　民　　　國　　九十三　　年　　 十一 　　月　　 三十 　　日
附錄法條：刑法第三百三十條、第三百二十一條
中華民國刑法第三百二十一條
犯竊盜罪而有左列情形之一者，處六月以上、五年以下有期徒刑：
一  於夜間侵入住宅或有人居住之建築物、船艦或隱匿其內而犯之者。
二  毀越門扇、牆垣或其他安全設備而犯之者。
三  攜帶兇器而犯之者。
四  結夥三人以上而犯之者。
五  乘火災、水災或其他災害之際而犯之者。
六  在車站或埠頭而犯之者。
前項之未遂犯罰之。
中華民國刑法第三百三十條
犯強盜罪而有第三百二十一條第一項各款情形之一者，處七年以上有期徒刑。
前項之未遂犯罰之。
